【裁判字號】    95,交聲,201
【裁判日期】    950515
【裁判案由】    違反道路交通管理處罰條例聲明異議
【裁判全文】
臺灣桃園地方法院交通事件裁定         95年度交聲字第201號
原處分機關  臺北市交通事件裁決所
異  議  人
即受處分人  甲○○
                      5
上列受處分人因違反道路交通管理處罰條例案件，不服原處分機
關台北市交通事件裁決所95年4 月3 日北市裁二字第22-AEB0000
000 號處分（原舉發案號：北市警交大字第AEB828202 號），向
本院聲明異議，本院裁定如下：
    主  文
原處分撤銷，發回臺北市交通事件裁決所。
    理  由
一、原處分意旨略以：異議人即受處分人甲○○於民國九十五年
    二月十九日凌晨一時三十九分許，駕駛Ｔ２－６４８１號自
    用小客車，行經台北市○○○路、長安東路交叉路口處時，
    經警員攔查，測試其呼氣中所含酒精濃度結果，達每公升零
    點六五毫克，已超過規定標準即每公升零點二五毫克。因依
    道路交通管理處罰條例第三十五條第一項第一款規定，裁處
    異議人罰鍰新臺幣（下同）四萬九千五百元，並吊扣駕駛執
    照十二個月。
二、異議意旨略以：異議人在收受裁決，繳納上開四萬九千五百
    元罰鍰後，因同一違規事件，另涉犯公共危險罪，而經臺灣
    台北地方法院檢察署檢察官傳喚到案，嗣經檢察官同意，由
    異議人繳納三萬元緩起訴處分金後，准予緩起訴，並已由該
    署檢察官於九十五年三月四日以九十五年度偵字第五二０九
    號為緩起訴處分確定在案。為此，請准予退還上開行政罰鍰
    等語。
三、按汽車駕駛人，駕駛汽車經測試檢定有酒精濃度超過規定標
    準之情形者，處新台幣一萬五千元以上六萬元以下罰鍰，並
    當場移置保管其車輛及吊扣其駕駛執照一年，道路交通管理
    處罰條例第三十五條第一項第一款定有明文。又上揭規定標
    準之具體數值雖未見明文，然參酌道路交通安全規則第一百
    十四條第二款規定：「汽車駕駛人有左列情形之一者，不得
    駕車：二、飲用酒類或其他類似物後其吐氣所含酒精濃度超
    過每公升零點二五毫克或血液中酒精濃度超過百分之零點零
    五以上者」，應可認上開處罰條例所稱之規定標準，即係前
    揭酒精濃度之數值。經查，異議人於本件舉發時間、地點，
    確有酒後駕車，經警員測試其呼氣中所含酒精濃度結果，達
    每公升零點六五毫克，已超過上揭規定標準每公升零點二五
    毫克之事實，此經異議人自承屬實，並有其酒精濃度檢測檢
    試單一份附卷可稽，故異議人之違規事實，甚為明確，自應
    適用上揭規定裁罰。
四、又異議人因本件違規事實，經警員移送臺灣台北地方法院檢
    察署檢察官偵查結果，認異議人所為，係犯刑法第一百八十
    五條之三之公共危險罪，惟參酌刑法第五十七條所列事項及
    公共利益之維護，認以緩起訴為適當，而經異議人同意後，
    依刑事訴訟法第二百五十三條之二第一項第四款之規定，命
    異議人向指定機構支付三萬元緩起訴處分金，並於九十五年
    三月二十四日以九十五年度偵字第五二０九號為緩起訴處分
    在案，此有臺灣臺北地方法院檢察署繳納緩起訴處分金通知
    書、臺灣高等法院被告前案紀錄表各一份在卷可稽。
五、異議人確有前揭酒後駕車之違規行為，應依法處罰，已如前
    述，惟按，我國行政罰法業經立法院立法通過，並於九十四
    年二月五日由總統公布，於公布後一年即九十五年二月五日
    施行，該法第二十六條第一項規定：「一行為同時觸犯刑事
    法律及違反行政法上義務規定者，依刑事法律處罰之。但其
    行為應處以其他種類行政罰或得沒入之物而未經法院宣告沒
    收者，亦得裁處之」，第二項規定：「前項行為如經不起訴
    處分或為無罪、免訴、不受理、不付審理之裁判確定者，得
    依違反行政法上義務規定裁處之」，而道路交通處罰事件本
    質上屬於行政罰，並無疑義，故解釋上自應適用上開行政罰
    法規定。經查，本件異議人因酒醉駕車涉犯公共危險罪，經
    異議人按臺灣台北地方法院檢察署檢察官之命，向指定機關
    繳納緩起訴處分金三萬元後，由檢察官於九十五年三月二十
    四日為緩起訴處分在案，已如前述，惟異議人在此之前，即
    已因同一案件，於九十五年三月六日，自行持警員填製之舉
    發違規通知單，向原處分機關繳納罰鍰四萬九千五百元並吊
    扣駕駛執照結案，此經移送書敘明在卷。顯見本件不論在警
    員舉發，或原處分機關收納異議人繳交之罰鍰結案時，均無
    法考量異議人是否受有刑事追訴，或是否因同一案件需繳納
    緩起訴處分金。直言之，本件在檢察官緩起訴處分前，原處
    分機關先予裁罰，揆諸上開行政罰法規定，即有未合。至於
    原處分機關在考量檢察官對異議人緩起訴之後，是否仍依行
    政罰法第二十六條第二項規定裁罰異議人，或者酌減罰鍰數
    額，則屬別一問題，併予指明。
六、綜上，原處分機關在異議人因同一事件，由檢察官為緩起訴
    處分之前，逕依道路交通管理處罰條例第三十五條第一項第
    一款、違反道路交通管理事件統一裁罰標準表等規定，裁處
    異議人罰鍰四萬九千五百元，並吊扣駕駛執照十二個月，程
    序上尚有違誤。異議人以其已經繳納緩起訴處分金，並經檢
    察官為緩起訴處分，應可退還罰鍰為由，向本院聲明異議，
    雖與前引行政罰法第二十六條規定不合，尚難採取，然原處
    分既有上開違誤，仍難維持，應由本院將原處分撤銷，發回
    原處分機關審酌上情，另為適法處分。爰裁定如主文。
據上論斷，應依道路交通案件處理辦法第二十條，裁定如主文。
中    華    民    國    95    年    5     月    15    日
                    交通法庭  法  官  陳彥宏
以上正本證明與原本無異。
如不服本裁定，應於送達後5 日內，向本院提出抗告狀。
                              書記官  翁其良
中    華    民    國    95    年    5     月    15    日


司法院資訊處製作；財團法人民間司法改革基金會備份。
